---
title: "Correlación entre las variables"
author: "Sergio Martí"
date: "`r Sys.Date()`"
output: html_document
---

## Correlación entre las variables

Se va a realizar un análisis de correlación de las variables clínicas.

Las variables cuantitativas se han obtenido en el paso anterior, de forma que se han separado las variables categóricas de las cuantitativas. Las variable "**RCB.score**" es cuantitativa, pero es redudante con la variable que se quiere predecir, "**resp.pCR**". Por ello, no se utiliza en este análisis.

```{r}
# Cargar los datos
dfClinical <- readRDS("./dfClinical.RDS")

# Filtramos para obtener solamente las variables numericas (eliminamos factores y logicas)
bIsFactor <- sapply(dfClinical, is.factor)
dfVars <- dfClinical[,!bIsFactor]

bIsLogic <- sapply(dfVars, is.logical)
dfVars <- dfVars <- dfVars[,!bIsLogic]

rm(bIsFactor, bIsLogic)

# Eliminamos la variable "RCB.score" por ser redudánte con la variable predictoria
dfVars$RCB.score <- NULL

# Descartamos las variables "ER.Allred" y "Chemo.NumCycles"
dfVars$ER.Allred <- NULL
dfVars$Chemo.NumCycles <- NULL
```

Las variables no están en las mismas unidades, por lo tanto, antes de calcular la matriz de correlación, la cual se calcula con la función `cor()`, se deben de escalar los datos con la función `scale()`. Esta función tipifica los datos (es decir, resta la media y divide por la desviación típica). Esta transformación ayuda a reducir el efecto de la escala de las variables.

```{r}
# Calcular la matriz de correlación, las dos primeras columnas no se utilizan (X y Trial.ID)
mCor <- cor(scale(dfVars[,3:ncol(dfVars)]))

# Librería para graficar la matriz de correlaciones
library(corrplot)

# Gráfica de la matriz de correlación
corrplot(mCor, method = "color",
         order = "hclust",
         addrect = 5,
         type = "full",
         diag = TRUE,
         tl.col = "black",
         tl.cex = 0.4)
```

Tras calcular la matriz de correlación, se ejecuta la función `findCorrelation()`. Realiza una búsqueda en la matriz para encontrar aquellas variables cuya media de correlación en valor absoluto es mayor a un cierto valor elegido (*threshold*). Esta función se encuentra dentro del paquete `caret`.

De esta forma, se pueden seleccionar las variables que no estan altamente correlacionadas y así evitar el problema de la colinealidad.

```{r}
library(caret) # Contiene la función findCorrelation

# Obtener las variables más correlacionadas
lVarDrop <- findCorrelation(mCor, cutoff = 0.8) # 0.9

# Mostramos las variables altamente correlacionadas:
sprintf("Número de variables altamente correlacionadas: %d", length(lVarDrop))
colnames(dfVars[lVarDrop])

# Eliminar las variables altamente correlacionadas
dfSelectedVars <- subset(dfVars, select = -lVarDrop)

# Guardar el resultado como .RDS
saveRDS(dfSelectedVars, "selectedVars.RDS")
```

## Análisis de componentes principales

Se va a realizar un análisis de componentes principales para comprobar si hay separabilidad entre los grupos de pacientes clasificados según la respuesta al tratamiento (**RCB.category**).

```{r}
# Calcular las componentes principales
pca <- prcomp(dfVars[3:ncol(dfVars)], scale = TRUE)

# Añadir la columna del factor
dfPCA <- data.frame(pca$x[,1:2])
dfPCA <- cbind(dfPCA, RCB.category=dfClinical$RCB.category)

# Graficar el resultado en un gráfico de dispersion
ggplot2::ggplot(dfPCA, aes(PC1, PC2)) + 
  ggplot2::geom_point(aes(color=RCB.category)) +
  ggplot2::xlab("Primera componente principal") + 
  ggplot2::ylab("Segunda componente principal") + 
  ggplot2::ggtitle("Representación de las dos primeras componentes principales")
```

A primera vista, realizando un PCA, no se aprecia separabilidad entre los grupos.
